【裁判字號】    99,聲,887
【裁判日期】    990423
【裁判案由】    聲請解除限制出境
【裁判全文】
臺灣臺北地方法院刑事裁定               99年度聲字第887號
聲  請  人
即  被  告  甲○○
選任辯護人  楊曉邦律師
上列被告因違反銀行法等案件，聲請解除限制出境，本院裁定如
下：
    主  文
甲○○提出新臺幣壹仟萬元保證金後，准予解除自民國九十九年
四月二十七日起至九十九年五月八日止之限制出境（出海）。
其餘聲請駁回。
    理  由
一、聲請意旨詳如附件刑事聲請狀所載。
二、按被告經法官訊問後，認為犯罪嫌疑重大，而有左列情形之
    一，非予羈押，顯難進行追訴、審判或執行者，得羈押之︰
    （一）逃亡或有事實足認為有逃亡之虞者；（二）有事實足
    認為有湮滅、偽造、變造證據或勾串共犯或證人之虞者；（
    三）所犯為死刑、無期徒刑或最輕本刑為5 年以上有期徒刑
    之罪者，刑事訴訟法第101 條第1 項定有明文。次按被告經
    法官訊問後，雖有第101 條第1 項各款所定情形之一，而無
    羈押之必要者，得逕命具保、責付或限制住居，亦為刑事訴
    訟法第101 條之2 所明定。又按限制出境，係執行限制住居
    方法之一種，屬刑事訴訟法第416 條第1 項第1 款具保處分
    之範圍，應由事實審法院決定，且限制出境之處分，無非為
    輔助具保、責付之效力，故有無限制出境之必要，當以此為
    考量（最高法院79年度臺抗字第476 號、88年度臺抗字第16
    6 號、92年度臺抗字第345 號裁定參照）。是限制出境之處
    分，無非為保證被告到庭，以遂訴訟之進行及證據之調查，
    則考量解除限制出境與否，自應以訴訟之進行及證據之調查
    是否因此而受影響為判斷依據。
三、經查，本件聲請人即被告甲○○因涉嫌違反銀行法等案件，
    於偵查中經檢察官於民國99年1 月25日發函內政部入出國及
    移民署（下稱入出國及移民署）等境管機關，限制其出境（
    含出海，下均同），並於起訴後經本院於99年2 月26日發函
    繼續限制其出境。嗣本院依被告聲請，於99年2 月26日以99
    年度金重訴字第7 號裁定准被告提出新臺幣（下同）1000萬
    元保證金後，解除其限制出境，並以99年3 月2 日北院隆刑
    靖99金重訴7 字第099000288 號函，發函入出國及移民署等
    境管機關，解除被告之出境限制，惟檢察官不服上開裁定，
    提起抗告，經臺灣高等法院於99年3 月15日以99年度抗字第
    270 號裁定撤銷發回，而應回復為仍限制被告出境，本院乃
    於99年4 月6 日以北院隆刑靖99金重訴7 字第0990004661號
    函，再發函入出國及移民署等境管機關，限制被告出境，故
    被告現仍限制出境中，合先敘明。
四、另查：
（一）本件被告被訴所犯法條為刑法第336 條第2 項之業務侵占
      罪、修正前銀行法第125 條之2 第1 項之背信罪、商業會
      計法第71條第1 款之填製不實罪、稅捐稽徵法第43條第1
      項之幫助逃漏稅捐罪等罪嫌，而依起訴書所記載之被害金
      額合計達1 億餘元；參以另案被告劉泰英等人就其等所涉
      違反銀行法等規定之前揭犯行，業經本院以92年度矚重訴
      字第2 號、高等法院95年度矚上訴字第3 號，最高法院97
      年度臺上字第6118號判決判刑確定，而前開判決亦認定被
      告有與劉泰英共犯本件罪行，是從形式上觀察，足認被告
      本件所涉罪嫌重大。再者，相較於羈押處分對於人身自由
      拘束之嚴重性，限制出境之處分顯然較為輕微，是本院雖
      認並無羈押被告之必要，惟以被告身兼國內多家上市櫃公
      司之董監事等職務（見本院卷第19至20頁）及被告之入出
      境情形（見本院卷第8 頁）所示，足認被告進出國境之次
      數頻繁，是倘被告將來受相當刑度之科刑確定，將入獄接
      受刑罰執行時，縱其親友及生活重心仍在國內，仍非無滯
      外不返國接受執行之可能；況依被告之資力及其所擔任之
      前揭職務所示，被告目前擔任之職務包括陽明海運股份有
      限公司、緯創軟體股份有限公司等十餘家私人公司或機構
      之董事或董事長職務，且其中部分為外國機構，足認被告
      非無於海外謀生之能力。是為免被告將來有逃亡之虞，並
      確保被告到庭接受審判及將來可能之刑罰執行，本院認為
      繼續對被告為限制出境之強制處分，與前開法條規定及比
      例原則並無不合，亦未過度侵犯被告遷徒或行動自由之人
      權。又被告在本件偵查程序及目前進行準備程序階段，雖
      均能按期到庭，並無延誤情形，惟仍無從據以認為其將來
      即無棄保潛逃之可能，則為本件訴訟程序之順暢進行、發
      現真實及將來可能刑罰之執行，仍有繼續限制其出境之必
      要。
（二）惟本院另審酌被告所擔任之前揭職務，其中包括中華民國
      全國工業總會常務理事（任期自98年4 月23日起至101 年
      4 月22日止）及該會國際事務委員會召集人（任期自98年
      9 月1 日起至99年8 月1 日止，期滿再另行續聘）、財團
      法人兩岸共同市場基金會董事等職務（見本院卷第16至20
      頁、第32至34頁），均屬具有相當程度公益性質之機構或
      財團法人職務，而上開各職務或係對於促進我國工業技術
      有所助益，或有助於建構兩岸經濟統合，促進兩岸經濟發
      展，提昇兩岸人民福祉，並藉以促進全球經貿繁榮與和平
      。依被告於上開各機構所擔任之常務理事、董事等職務觀
      之，均屬重要職務，是被告如係因擔任前揭各職務，而確
      需出境參與相關重要會議，且依其會議性質、目的、參與
      人員等情形判斷，確有由被告親自出境參與該次會議之必
      要，而不宜以電話、傳真、網路、同步視訊會議或其他方
      式代替其親自出席，以免影響各該次會議舉辦之目的及所
      欲達成之公益效果者，自宜權衡各該次會議之個案情形，
      於依次命被告提出相當金額之保證金後，准於特定期間內
      解除其入出境之限制，並於該特定期間屆滿後，仍回復為
      限制其出境（並發還其保證金）；如被告嗣後仍有再出境
      之必要，則應另行檢具相關事證，再次具狀聲請於特定期
      間解除其限制出境，俾兼顧本件訴訟程序之順利進行與將
      來可能之刑罰執行，及被告遷徒或行動自由之人權與前揭
      會議等公益目的之達成。又依被告於本件99年4 月21日訊
      問時所述，如其係因擔任前揭中華民國全國工業總會國際
      事務委員會委員之職務，而有出境參與具公益性質之相關
      會議時，多屬正式會議，通常會在一週前收到出席通知（
      如係非正式會議，則可能在3 日前才收到通知），則其非
      不得立即向本院具狀聲請准於該次會議之特定期間內解除
      其限制出境之處分，自不影響其參與該次會議及前揭公益
      目的之達成。至於被告若係因其所擔任之私人公司或其他
      較不具公益性質之職務（見本院卷第19至20頁、第35至43
      頁），或因個人私務而有出境之需求時，因其職務不具前
      揭公益性質或同時含有私益性質，且其於前揭各私人公司
      或機構所擔任之職務或為董事、顧問、股東、副董事長、
      監察人，並非均為董事長，顯見各該公司或機構並非由被
      告擔任代表人，自無由被告親身處理相關事務之必要；另
      其中部分由被告擔任董事長之公司，亦因不具前揭公益性
      質或含有私益性，且各該相關會議或得以電話、傳真、網
      路、同步視訊會議等方式，或指派其他代表人代理出席之
      方式處理，並非必由被告親自出席，是經審酌本案訴訟程
      序之順利進行等前揭考量，仍認不宜據為被告得聲請於特
      定期間暫時解除其限制出境之理由。
（三）依前揭標準所示，則被告於99年4 月15日所提前揭聲請狀
      ，以其因擔任中華民國全國工業總會前揭職務，有於99年
      4 月27日至同年4 月29日，參加在大陸地區南京市舉行之
      「2010海峽兩岸企業家紫金山峰會」（見本院卷第28頁所
      附該次會議之日程安排表所示）之必要，及其已應中國國
      民黨榮譽主席連戰先生之邀，擬於99年4 月30日前往上海
      、同年5 月1 日轉往杭州、5 月3 日轉往山東、5 月5 日
      轉往北京等地進行考察，迄5 月8 日返台，而聲請准予解
      除其限制出境之處分等語（詳見上開聲請狀所載），經核
      其其以擔任中華民國全國工業總會前揭職務，有於99年4
      月27日起（依前揭日程安排表所示，係於當日報到後，自
      當日下午5 時起進行相關會議）至同年4 月29日止，參加
      前揭「2010海峽兩岸企業家紫金山峰會」必要之部分，符
      合前揭准於該特定期間出境之判斷標準，另其所指自99年
      4 月30日起至同年5 月8 日止之前揭行程及其理由，因本
      院已准被告於同年4 月27日至同年4 月29日，出境參與前
      揭會議，是其自該次會議結束次日即同年4 月30日起至5
      月8 日止之上開行程，因其已出境並係接續行程，爰一併
      核准；至於被告聲請解除前揭期間以外之限制其出境處分
      ，則無理由。綜上所述，爰審酌本件案情及被告資力等情
      ，准於被告提出1000萬元保證金後，解除被告自99年4 月
      27日起至99年5 月8 日止之限制出境，惟被告其餘聲請為
      無理由，應予駁回（即自99年5 月9 日起仍恢復為限制被
      告出境）。
五、依刑事訴訟法第220 條，裁定如主文。
中    華    民    國    99    年    4     月    23    日
                  刑事第二庭  審判長法  官  劉慧芬
                                    法  官  江俊彥
                                    法  官  陳勇松
以上正本證明與原本無異。
如不服本裁定，應於裁定送達後5 日內向本院提出抗告狀。
                                    書記官  鄭巧青
中    華    民    國    99    年    4     月    23    日

司法院資訊處製作；財團法人民間司法改革基金會備份。
